臺灣臺中地方法院民事判決
110年度簡上字第397號
上  訴  人  辰易興業有限公司

法定代理人  湯國鑫  

訴訟代理人  陳琮涼律師
            李思怡律師
被上訴人    李碧霜  

訴訟代理人  李義芳  
上列當事人間請求給付票款事件，上訴人對於中華民國110年6月
4日本院臺中簡易庭110年度中簡字第373號第一審簡易判決提起
上訴，本院於民國111年1月14日言詞辯論終結，判決如下：
    主      文
上訴駁回。
第二審訴訟費用由上訴人負擔。
    事實及理由
一、被上訴人起訴主張：被上訴人持有上訴人所簽發、訴外人友
    尼基實業有限公司（下稱友尼基公司）背書、面額新臺幣（
    下同）378,500元如附表所示之支票1紙（下稱系爭支票），
    詎系爭支票屆期經被上訴人為付款提示後，竟遭退票。而系
    爭支票係友尼基公司於民國109年7月9日向被上訴人票貼借
    款之用，被上訴人亦於該日交付友尼基公司借款355,033元
    ，並約定利息依日息萬分之5計算。上訴人既為發票人，應
    依支票文義負付款之責，爰依票據之法律關係，請求被上訴
    人給付378,500元，及自提示日即109年11月9日起至清償日
    止，按年息5%計算之利息等語。
二、上訴人則以：上訴人之所以簽發系爭支票交付予友尼基公司
    ，係因自稱友尼基公司負責人之何淑姿（化名何沐恩）表示
    要幫上訴人借款，但上訴人並未收到款項，被上訴人明知友
    尼基公司未將借款交付上訴人，自係惡意且無償取得系爭支
    票，依票據法第13條但書、第14條第2項規定，被上訴人應
    繼受前手友尼基公司之瑕疵。又系爭支票背書並非友尼基公
    司之大小章，乃友尼基公司託收之用之橫式印章，訴外人即
    友尼基公司之會計蔡佩玲無權以此橫式印章代表友尼基公司
    背書轉讓，亦有背書不連續之問題等語，資為抗辯。
三、原審判命上訴人應給付被上訴人378,500元本息，並依職權
    宣告假執行，而為上訴人全部敗訴之判決。上訴人不服，提
    起上訴，並聲明：㈠原判決廢棄。㈡被上訴人在第一審之訴駁
    回。被上訴人則答辯聲明：上訴駁回。
四、本院之判斷：
(一)被上訴人主張其持有上訴人簽發，經友尼基公司背書之系爭
    支票，屆期經被上訴人提示付款遭退票等情，業據被上訴人
    提出系爭支票及退票理由單各1紙為證（見司促卷第13至15
    頁），且上訴人對系爭支票之真正亦不爭執，堪信真實。
(二)上訴人抗辯系爭支票背書不連續一節，並不可採：
  1.支票執票人固應以背書之連續，證明其權利。惟基於票據之
    流通性、無因性及交易之安全，背書是否連續，祇須依支票
    背面之記載，形式上得以判斷其連續即可。執票人無須證明
    支票各背書實質上均屬有效。故縱背書中有無權代理人所為
    之背書，或背書有偽造之情形，然於背書之連續並無影響（
    最高法院74年台上字第810號判例意旨可參）。另商號名稱
    （不論商號是否法人組織）既足以表彰營業之主體，則在票
    據背面加蓋商號印章者，即足生背書之效力，殊不以另經商
    號負責人簽名蓋章為必要（最高法院55年度台上字第2027號
    判決意旨、70年度第13次民事庭會議決議㈡可資參照）。
　2.上訴人雖以友尼基公司於系爭支票背面所蓋印章乃託收使用
    之橫式印章，且未經其法定代理人簽章，而係由無權代表友
    尼基公司之會計蔡佩玲用印，系爭支票背書不連續云云抗辯
    。查，系爭支票正面記載受款人為友尼基公司，而系爭支票
    正面原雖有「禁止背書轉讓」之記載，惟該「禁止背書轉讓
    」之字樣業經上訴人公司之法定代理人湯國鑫於簽發系爭支
    票時以劃線表示刪除之意，並經其在該處蓋用印章，已發生
    塗銷「禁止背書轉讓」之效力（最高法院93年度台簡上字第
    15號判決意旨參照），是系爭支票並非「禁止背書轉讓」之
    支票，得經友尼基公司以背書方式轉讓票據權利。再觀系爭
    支票背面，雖僅蓋有友尼基公司之橫式印章，未經友尼基公
    司法定代理人簽名用印，惟此既已足表彰其營業之主體，仍
    生背書之效力。又友尼基公司於系爭支票背面所蓋用之橫式
    印章，該章並未表明乃託收專用印章之旨，無從認定僅供託
    收之用，且友尼基公司亦未在系爭支票背面填寫付款帳號，
    顯無託收之意，友尼基公司既於系爭支票背面用印並將支票
    交付被上訴人，形式上即合於轉讓背書之規定。至代表友尼
    基公司用印之會計蔡佩玲，是否有代表友尼基公司之權限，
    就背書連續一情不生影響。從而，系爭支票由上訴人簽發，
    並經友尼基公司於系爭支票背面背書後，已交與被上訴人持
    有，從其背書之形式上記載觀之，其背書為連續，已足生背
    書及交付之效力，無背書不連續之情形。上訴人抗辯系爭支
    票背書不連續云云，難認可採，至其援引之臺灣桃園地方法
    院94年度小上字第53號民事判決，與本件事實不同，無從比
    附援引。
(三)上訴人依票據法第13條但書所為惡意抗辯，及依同法第14條
    第2項所為對價抗辯，均不可採：
　1.票據債務人不得以自己與發票人或執票人之前手間所存抗辯
    之事由對抗執票人。但執票人取得票據出於惡意者，不在此
    限，此為票據法第13條所明定。該條但書所謂惡意，係指執
    票人明知票據債務人對於發票人或執票人之前手間，有抗辯
    事由存在而言。執票人有無惡意，應以其取得票據時為決定
    之標準，並應由票據債務人就此負舉證責任。又票據法第14
    條第2項規定，無對價或以不相當之對價取得票據者，不得
    享有優於其前手之權利。惟票據行為為不要因行為，執票人
    不負證明關於給付原因之責任，如票據債務人主張執票人取
    得票據係無對價或以不相當對價取得，應由該債務人負舉證
    責任（最高法院85年度台上第286號判決意旨參照）。
　2.上訴人抗辯其未收受借款，此情為被上訴人所明知，被上訴
    人乃惡意、無償取得系爭支票云云，為被上訴人所否認，自
    應由上訴人就此利己事實負舉證責任。然上訴人並未提出任
    何證據證明，且參被上訴人主張其取得系爭支票係因友尼基
    公司於109年7月9日持系爭支票向其票貼借款，被上訴人按
    票面金額，以日息萬分之5計算截至發票日之利息為23,467
    元，將票面金額扣除利息後匯款355,033元至友尼基公司之
    帳戶，並於同日將系爭支票交付銀行託收，業據被上訴人提
    出存摺明細、託收明細及票貼計算表附卷可稽（見原審卷第
    53至63頁），足認被上訴人並非無對價或以不相當之對價取
    得系爭支票，是上訴人所為對價抗辯，難認可採。再者，上
    訴人就友尼基公司未交付上訴人借款，且此為被上訴人於取
    得系爭支票時所知悉一節，亦未舉證以實其說，上訴人既未
    能舉證證明被上訴人取得系爭支票出於惡意，自不能以其與
    執票人前手友尼基公司所存抗辯之事由對抗被上訴人，上訴
    人所為惡意抗辯，亦不足取。
(四)在票據上簽名者，依票上所載之文義負責；發票人、背書人
    及其他票據債務人，對於執票人連帶負責，並擔保支票之支
    付；執票人向支票債務人行使追索權時，得請求自為付款提
    示日起之利息，如無約定利率者，依年利6釐計算，票據法
    第5條第1項、第126條、第144條準用第96條第1項、第133 
    條規定甚明。本件被上訴人執有上訴人簽發且背書連續之系
    爭支票，經提示未獲付款，且被上訴人不得以前開抗辯事由
    對抗被上訴人，已如前述，是被上訴人本於票據之法律關係
    ，請求上訴人給付票款378,500元，及自109年11月9日起至
    清償日止，按年息5%計算之利息，自屬有據。
五、綜上所述，被上訴人依票據之法律關係，請求上訴人給付37
    8,500元本息，要屬有據，應予准許。原審命上訴人如數給
    付，並依職權宣告假執行，經核並無違誤，上訴人上訴意旨
    指摘原判決不當，求予廢棄，為無理由，應予駁回。
六、本件事證已臻明確，兩造其餘訴訟資料及攻擊防禦方法，經
    審酌後認與判決結果不生影響，爰不逐一論述，併此敘明。
七、據上論結，本件上訴為無理由，依民事訴訟法第436條之1第
    3項、第449條第1項、第78條，判決如主文。
中　　華　　民　　國　　111 　年　　2 　　月　　11　　日
            民事第三庭  審判長法  官　陳宗賢
　　　　　　　　　　　　　　　法  官　廖純卿
　　　　　　　　　　　　　　　法  官　劉育綾
正本係照原本作成。
不得上訴。
中　　華　　民　　國　　111 　年　　2　　月　　11　　日
                              書記官  洪千羽
附表：
發票日 提示日即利息 起算日 票面金額(新臺幣) 票號 付款人 109年11月8日 109年11月9日 378,500元 AA0000000 合作金庫商業銀行西台中分行